【裁判字號】    91,上易,1326
【裁判日期】    920130
【裁判案由】    竊盜
【裁判全文】
臺灣高等法院臺南分院刑事判決              九十一年度上易字第一三二六號  Ｃ
      上  訴  人  臺灣臺南地方法院檢察署檢察官
      被      告  甲  ○  ○
右上訴人因竊盜案件，不服臺灣臺南地方法院九十一年度易字第一一○三號中華民國
九十一年十月三十一日第一審判決（起訴案號：臺灣臺南地方法院檢察署九十一年度
偵字第五六○六號），提起上訴，本院判決如左：
      主      文
上訴駁回。
      理      由
一、公訴意旨略以：被告甲○○意圖為自己不法之所有，於民國九十一年二月十五日
    上午九時許，在臺南縣歸仁鄉武東村南沙崙東西向公路第二涵洞處，竊取被害人
    乙○○所有車牌號碼ＣＥ－○三七三號自小客車一輛，得手後，駕駛至臺南縣歸
    仁鄉○○村○○○○○道路旁產業道路時，因撞毀而棄置於該處。被告放於右後
    褲袋之黑色皮包一個（內有身分證、機車駕照、健保卡、技術士證及當票），則
    掉落於該車駕駛座旁。嗣經警於同年月十九日尋獲該車而循線查獲，因認被告涉
    犯刑法第三百二十條第一項之竊盜罪嫌云云。
二、公訴人認被告甲○○涉犯竊盜罪，無非以右開自小客車係被害人乙○○所有，於
    上述時、地被竊，而尋獲時該車已撞毀，且在駕駛座旁查獲被告所有之皮包，業
    經被害人於警訊時及偵查中指述甚詳，並有領據一份在卷可稽，查該車茍非被告
    竊取，其皮包為何會掉落在該車駕駛座旁為其主要論據。惟訊據被告雖坦承右開
    車內黑色皮包一個，內有身分證、機車駕照、健保卡、技術士證及當票為其所有
    ，然否認有竊盜犯行，辯稱：之前其北上工作，回家一趟不知在高雄縣阿蓮鄉何
    處掉的，其以為在家裡掉的，故這些證件沒有申請補發，其回到臺北工作後叫其
    母親幫其找，其母親告訴其說臺南市警察局第一分局警察有打電話叫其出面澄清
    ，之前臺南市警察局第一分局警察說被害人有指認其，警察叫其承認，其罪就比
    較輕一點，因不是其偷的，為何要承認，其沒有一輛號碼五○三號的機車等語。
三、按犯罪事實應依證據認定之，無證據不得推定其犯罪事實，不能證明被告犯罪者
    ，應諭知無罪之判決，刑事訴訟法第一百五十四條、第三百零一條第一項分別定
    有明文。次按犯罪事實之認定，應憑真實之證據，倘證據是否真實尚欠明確，自
    難以擬制推測之方法，為其判斷之基礎；而認定犯罪事實之證據係指足以認定被
    告確有犯罪行為之積極證據而言，該項證據自須適合於被告犯罪事實之認定，始
    得採為斷罪資料；又認定犯罪事實所憑之證據，固不以直接證據為限，間接證據
    亦應包括在內，惟採用間接證據時，尤須基於該證據在直接關係上所可證明之他
    項事實，本於事理之作用足以證明待證事實者，方為合法，不得徒憑主觀上之推
    想，將一般經驗上有利被告之其他合理情況逕予排除；再訴訟上證明之證據資料
    ，須於通常一般之人均不致有所懷疑，而得確信其為真實之程度者，始得據為有
    罪之認定，倘其證明尚未達到此一程度，而有合理之懷疑存在，復無其他調查途
    徑可循，根據「罪證有疑，利於被告」之證據法則，即無從為被告有罪之確信，
    法院即應為無罪之判決，最高法院分別著有五十三年臺上字第六五六號、二十九
    年上字第三一○五號、三十二年上字第六七號、七十六年臺上字第四九八六號判
    例可資參照。
四、經查：
（一）被害人於警訊時指稱：「（你是否知道誰是竊嫌？）我不知道，但是我要失竊
      車輛時，甲○○人在附近出現過，我可以指認身分證之相片。」等語（見乙○
      ○九十一年二月二十二日警訊筆錄）；於偵查中則指稱：「（有無親見何人竊
      盜？）沒有。」「（當日有無看見何某？）有看到一台機車『５０３』，警方
      查出是阿蓮方面的車，但沒看到何某。」「（警訊何以稱有看到何某？）當日
      有車逆向停車，有看到開車的人，但跟何某很像，而不是他，只是面孔很像。
      」等語（見偵查卷第八頁背面）；於原審調查時亦指稱：「（有無看到被告竊
      車？）沒有。我不認識他，也沒有看過他。」等語（見原審卷第三七頁）。被
      害人於警訊時、偵查中及原審調查時均指述並未目睹被告竊盜犯行，縱被害人
      於警訊時及偵查中曾指述「甲○○人在附近出現過」或「跟何某很像」等語，
      而指述被告涉有竊盜嫌疑，惟被害人既未目睹竊賊行竊之經過，則其所為之指
      述，充其量僅能證明確有自小客車遭竊之客觀事實而已，至於被告是否即為行
      竊之人，尚有疑問，自難徒憑被害人上開推測之詞，遽為被告論罪之依據。
（二）被告之皮包確實掉落於被害人失竊車輛之駕駛座旁等情，固據被害人於原審調
      查時指稱：「（到臺南縣歸仁鄉武東村沙崙東西向公路認領車子時，在何處發
      現被告之皮包？）在駕駛座旁排擋處，我一打開門就看到皮包。」等語（見原
      審卷第三六頁），並有被告之皮包一個扣案可佐，惟尚不得據此即認該皮包之
      所有人即係竊取被害人自小客車之人，仍應有足以認定被告確有竊車行為之證
      據，且該證據須達於通常一般之人均不致有所懷疑，而得確信其為真實之程度
      。被告迭於警訊時、偵查中、原審調查、審理時及本院審理時均否認竊取被害
      人上開自小客車之犯行，並辯稱：車內之皮包係其所遺失等語，雖無法舉證以
      明其說，但被告否認犯罪事實所持之辯解，縱屬不能成立，仍非有積極證據足
      以證明其犯罪行為，不能遽為有罪之認定（參照最高法院三十年上字第一八三
      一號判例），且被告依法不負自證無罪之義務，若無積極證據足證被告確有竊
      盜犯行，縱使被告無法證明其確有皮包遺失之事實，仍不能推定其有竊盜之行
      為。被害人於原審調查時復到庭指稱：警察通知其到現場取車時，其放置於車
      上之一條香菸、礦泉水、價值六千元之勞力士手錶、噴燈也不見了等語（見原
      審卷第三六頁），是則觀諸該竊賊除竊取該車使用外，尚將車上值錢之物搜括
      一空，而被告所有之皮包係掉落於駕駛座旁排檔處，且被害人於警方通知取車
      之時，一開車門即見上開皮包（見原審卷第三六頁），則該皮包所掉落之位置
      ，既非隱密，該竊賊當無難以察覺皮包掉落之理，且被告之皮包為警方扣押時
      ，確實僅有國民身分證、重型機車駕駛執照、全民健康保險卡、技術士證、當
      單，而無貴重物品，此有扣押物品清單影本一份附於警卷可憑，則被告所辯皮
      包遺失等語，尚非全無可採之處，自不得排除竊賊故意將被告之皮包棄置該處
      以嫁禍於被告之可能性，而將一般經驗上有利被告之其他合理情況逕予排除，
      徒憑主觀上之推想，以擬制推測之方法遽認被告即為行竊之人。
四、綜上所述，依本案卷證資料，除被害人主觀上之上開推測指述及被告之皮包掉落
    於被害人失竊之車輛上之客觀事實外，並無其他積極事證可資證明被告即為行竊
    之人。此外，復查無其他積極證據可資證明被告確有公訴人所指之竊盜犯行，揆
    諸前開判例，被告之辯解，非無可採，原審以不能證明被告犯罪，而諭知被告無
    罪之判決，認事用法並無違誤，公訴人上訴仍執陳辭，為無理由，應予駁回。
據上論結，應依刑事訴訟法第三百六十八條，判決如主文。
本案經檢察官邱克斌到庭執行職務。
中    華    民    國      九十二      年      一      月      三十      日
                                  臺灣高等法院臺南分院刑事第二庭
                                      審判長法官  游    明    仁
                                            法官  蘇    重    信
                                            法官  陳    清    溪
右正本證明與原本無異。
不得上訴。
                                      法院書記官  趙    玲    瓏
中    華    民    國      九十二      年      二      月      六        日


司法院資訊處製作；財團法人民間司法改革基金會備份。
